【裁判字號】    99,簡上,672
【裁判日期】    991124
【裁判案由】    詐欺
【裁判全文】
臺灣桃園地方法院刑事判決             99年度簡上字第672號
上  訴  人  臺灣桃園地方法院檢察署檢察官
被      告  李雨時
上列上訴人因被告詐欺案件，不服本院中華民國99年7 月22日99
年度審簡字第211 號第一審簡易判決（起訴書案號：臺灣桃園地
方法院檢察署98年度偵字第24066 、27344 號、99年度偵字第
5503號、99年度偵緝字第545 號），提起上訴及移送併案（臺灣
桃園地方法院檢察署99年度偵字第18965 號、臺灣士林地方法院
檢察署99年度偵字第9311、9312號），本院管轄第二審之合議庭
審理，判決如下︰
    主  文
原判決撤銷。
李雨時幫助意圖為自己不法之所有，以詐術使人將本人之物交付
，處有期徒刑貳月，如易科罰金，以新臺幣壹仟元折算壹日。
    事  實
一、李雨時可預見將所申請之銀行帳戶交付他人使用，將可能作
    為不法收取他人款項之用，竟仍基於意圖幫助他人不法所有
    犯罪之不確定故意，於民國98年8 月26日，在臺北市西門町
    某7-11超商店前，將所有之中華郵政股份有限公司金陵郵局
    （下稱金陵郵局）帳號0000000-0000000 號、分別向兄李聖
    文、嫂夏淑君借用之金陵郵局帳號0000000-0000000 號、00
    00000-0000000 號帳戶之金融卡及密碼等交付綽號「小宇」
    姓名年籍不詳之成年人使用。嗣該不詳姓名年籍之成年人取
    得前開帳戶後，即與其所屬犯罪集團成員，共同基於意圖為
    自己不法所有之犯意聯絡，於98年8 月27日至同年月30日間
    ，以網路購物謊稱先匯款後送貨，或以佯稱為警方與銀行客
    服人員之方式，騙取如附表所示之被害人分別匯款至李雨時
    提供之上述帳戶，嗣被害人等均未收到所買物品，始發現遭
    騙而報警循線查獲，而悉上情。
二、案經臺北縣政府警察局永和分局、桃園縣政府警察局中壢分
    局、臺北市政府警察局中正第二分局、臺北市政府警察局信
    義分局報由臺灣板橋地方法院檢察署呈請臺灣高等法院檢察
    署移轉臺灣桃園地方法院檢察署檢察官偵查起訴。
    理  由
壹、程序部分：
    按被告以外之人於審判外之言詞或書面陳述，除法律有規定
    者外，不得作為證據；又被告以外之人於審判外之陳述，雖
    不符合同法第159條之1至第159條之4之規定，但經當事人於
    審判程序同意作為證據，法院審酌該言詞陳述或書面陳述作
    成時之情況，認為適當者，亦得為證據。當事人、代理人或
    辯護人於法院調查證據時，知有第159條第1項不得為證據之
    情形，而未於言詞辯論終結前聲明異議者，視為有前項之同
    意，刑事訴訟法第159條第1項及第159條之5分別定有明文。
    本判決下列所引用之證據資料，均經依法踐行調查證據程序
    ，當事人於本院言詞辯論終結前亦未聲明異議，本院審酌證
    據資料製作時之情況，均無違法不當及證明力明顯過低之瑕
    疵，亦查無依法應排除其證據能力之情形，認以之作為證據
    應屬適當，皆有證據能力。
貳、實體部分：
一、上開事實，業據被告李雨時於本院審理時坦承不諱，而如附
    表所示之被害人遭詐騙而將其銀行帳戶內之款項，轉帳至被
    告暨其兄長李聖文、兄嫂夏淑君所有前揭帳戶之經過，業據
    如附表所示之被害人於警詢中均證述明確（見臺灣桃園地方
    法院檢察署98年度偵字第27344 號偵查卷宗〈下稱27344 號
    偵查卷〉第38頁至第112 頁、98年偵字24002 號第9 至10頁
    、臺灣士林地方法院99年度偵字第9312號第17頁），並有被
    害人所提供之自動櫃員機交易明細共17紙、中華郵政股份有
    限公司中壢郵局98年9 月18日營字第0981100997號函暨李雨
    時開戶基本資料及交易往來明細表、中華郵政股份有限公司
    中壢郵局98年10月5 日營字第0981101045號函暨李聖文開戶
    基本資料及交易往來明細表、中華郵政股份有限公司中壢郵
    局98年10月1 日營字第0981101038號函暨夏淑君開戶基本資
    料及交易往來明細表（第27344 號偵查卷第23頁至第37頁、
    24 002號卷第3 至6 頁）在卷可稽。次查於金融機構開設金
    融帳戶、請領存摺及提款卡等，對一般人均無任何限制，一
    般民眾皆得以存入最低開戶金額之方式申請，且得在不同金
    融機構申請數個存款帳戶使用，此為眾所周知之情，依一般
    人之社會經驗，若遇他人不以自己名義申請開戶，反而借用
    收集他人金融帳戶供己使用，對於該等帳戶是否供合法使用
    ，焉能不生懷疑。被告將上開帳戶存摺等物交予其所不熟識
    之姓名年籍均不詳綽號「小宇」時，應足以預見該帳戶將流
    入詐騙集團成員手中作為不法詐欺取財行為之用，卻仍執意
    任予交付，則被告有幫助他人犯詐欺取財罪之不確定故意甚
    明。是被告前開任意性之自白核與事實相符，應為可採。本
    案事證明確，被告犯行洵堪認定，應依法論科。
二、按刑法上之幫助犯，係對於犯罪與正犯有共同之認識，以幫
    助之意思，對於正犯資以助力，而未參與實施犯罪之行為者
    而言。因此如未參與實施犯罪構成要件之行為，且係出於幫
    助之意思提供助力，即屬幫助犯，而非共同正犯。被告基於
    幫助之犯意，提供不熟識之姓名年籍均不詳綽號「小宇」之
    人上開存摺、金融卡及密碼，以供詐騙集團成員施用詐術，
    已如前述。詐騙集團成員利用被告之幫助，使被害人在遭施
    用詐術後陷於錯誤，而匯款至被告提供之帳戶，足見被告僅
    係參與詐欺取財罪構成要件以外之行為，且並無證據證明被
    告係以正犯而非以幫助犯之犯意參與犯罪，應認其所為係幫
    助犯而非正犯行為。是核被告所為，係犯刑法第339 條第1
    項、第30條第1 項前段之詐欺取財罪之幫助犯。被告係以幫
    助之意思，參與構成要件以外之行為，為幫助犯，爰依刑法
    第30條第2 項規定，按正犯之刑減輕之。核被告所為，其基
    於幫助之犯意，提供系爭帳戶相關證件，為他人之詐欺取財
    犯行提供助力，係犯刑法第30條第1 項、第339 條第1 項之
    幫助詐欺取財罪。被告交付所有之中華郵政股份有限公司金
    陵郵局（下稱金陵郵局）帳號0000000-0000000 號、及分別
    向兄李聖文、嫂夏淑君借用之金陵郵局帳號0000000-000000
    0 號、00 00000-0000000號帳戶之金融卡及密碼帳戶，而造
    成如附表所示之數被害人同遭詐騙之結果，係以一幫助行為
    幫助該實施詐欺行為之正犯對他人實施詐欺行為，為一行為
    觸犯數罪名之想像競合關係，為裁判上一罪。移送併案被害
    人范瑾慧之事實部分雖未據檢察官提起公訴，但此部分既與
    業經起訴部分為裁判上一罪，依審判不可分原則，自為起訴
    之效力所及，本院自應併予審理，附此敘明。被告幫助他人
    犯前開罪名，為幫助犯，依刑法第30條第2 項之規定，按正
    犯之刑減輕之。
三、原審予以論罪科刑，固非無見。惟原審未及審酌被害人林明
    芳遭詐騙匯款至上開帳戶等情，尚有未洽，公訴人就原審未
    審酌被害人林明芳部分提起本件上訴，其上訴為有理由，自
    應由本院第二審合議庭撤銷改判，並自為判決。爰審酌被告
    在媒體廣為報導後，明知犯罪集團多利用人頭帳戶資為詐騙
    被害人匯款之工具，竟任意將上開銀行帳戶之提款卡及密碼
    交付真實姓名年籍不詳之詐騙集團成員，且其所提供帳戶非
    惟幫助犯罪集團者遂行詐欺取財目的，同時使犯罪集團得以
    隱匿其真實身分，減少遭查獲之風險，愈使其肆無忌憚，加
    深犯罪之猖獗，對於社會治安有相對之危險性，增加被害人
    尋求救濟之困難，並使犯罪之追查趨於複雜，並量及被害人
    之人數及受騙金額，及其犯後否認犯行等一切情狀，量處如
    主文所示之刑，並諭知易科罰金之折算標準，以示儆懲。
據上論斷，應依刑事訴訟法第455 條之1 第1 項、第3 項、第36
9 條第1 項前段、第364 條、第299 條第1 項前段，刑法第339
條第1 項、第30條第1 項前段、第2 項、第55條前段、第41條第
1項 前段，刑法施行法第1 條，判決如主文。
本案經檢察官陳立儒到庭執行職務。
中    華    民    國    99    年    11    月    24    日
                  刑事第十庭審判長   法  官  江德民
                                     法  官  華奕超
                                     法  官  黃鏡芳
以上正本證明與原本無異。
不得上訴。
                                     書記官  劉玉梅
中    華    民    國    99    年    11    月    25    日
附錄本案論罪科刑法條：
中華民國刑法第339 條第1 項規定：
意圖為自己或第三人不法之所有，以詐術使人將本人或第三人之
物交付者，處5 年以下有期徒刑、拘役或科或併科1 千元以下罰
金。
附表：
┌──┬───┬──────┬─────┬───────────┬───────────┬───────┐
│編號│被害人│匯款時間    │受騙金額  │匯入帳戶              │詐騙手法              │    證據      │
├──┼───┼──────┼─────┼───────────┼───────────┼───────┤
│ 1  │陳緯倫│98年8 月27日│新臺幣    │平鎮金陵郵局          │網路拍賣詐欺（佯稱先匯│郵政國內匯款執│
│    │      │13時5 分許  │(下同)    │戶名：李雨時          │款後取貨）            │據1 紙、手機簡│
│    │      │            │4,000元   │帳號：0000000-0000000 │                      │訊照片1張     │
├──┼───┼──────┼─────┼───────────┼───────────┼───────┤
│ 2  │吳炫逸│98年8 月27日│12,500元  │平鎮金陵郵局          │網路拍賣詐欺（佯稱先匯│自動櫃員機交易│
│    │      │13時36分許  │          │戶名：李雨時          │款後取貨）            │明細表影本1 紙│
│    │      │            │          │帳號：0000000-0000000 │                      │              │
├──┼───┼──────┼─────┼───────────┼───────────┼───────┤
│ 3  │蔡念徵│98年8 月27日│9,100元   │平鎮金陵郵局          │網路拍賣詐欺（佯稱先匯│被害人之存摺明│
│    │      │15時5分許   │          │戶名：李雨時          │款後取貨）            │細影本1 份    │
│    │      │            │          │帳號：0000000-0000000 │                      │              │
├──┼───┼──────┼─────┼───────────┼───────────┼───────┤
│ 4  │楊  婕│98年8 月27日│3,900元   │平鎮金陵郵局          │網路拍賣詐欺（佯稱先匯│拍賣網頁影本、│
│    │      │14時45分許  │          │戶名：李雨時          │款後取貨）            │中華郵政WebATM│
│    │      │            │          │帳號：0000000-0000000 │                      │轉帳明細表影本│
│    │      │            │          │                      │                      │各1紙         │
├──┼───┼──────┼─────┼───────────┼───────────┼───────┤
│ 5  │周藹慶│98年8 月27日│6,000元   │平鎮金陵郵局          │網路拍賣詐欺（佯稱先匯│自動櫃員機交易│
│    │      │17時27分許  │          │戶名：李雨時          │款後取貨）            │明細表影本1 紙│
│    │      │            │          │帳號：0000000-0000000 │                      │              │
├──┼───┼──────┼─────┼───────────┼───────────┼───────┤
│ 6  │陳首嘉│98年8 月27日│9,123元   │平鎮金陵郵局          │佯稱警方與銀行客服人員│自動櫃員機交易│
│    │      │19時20分許  │          │戶名：李雨時          │，取信於被害人依其指示│明細表影本1 紙│
│    │      │            │          │帳號：0000000-0000000 │操作提款機            │              │
├──┼───┼──────┼─────┼───────────┼───────────┼───────┤
│ 7  │關容豪│98年8 月28日│4,000元   │平鎮金陵郵局          │網路拍賣詐欺（佯稱先匯│國泰世華銀行  │
│    │      │11時18分許  │          │戶名：李聖文          │款後取貨）            │MyATM轉帳明細 │
│    │      │            │          │帳號：0000000-0000000 │                      │影本1 紙、拍賣│
│    │      │            │          │                      │                      │網頁影本      │
├──┼───┼──────┼─────┼───────────┼───────────┼───────┤
│ 8  │蔡杰如│98年8 月28日│7,500元   │平鎮金陵郵局          │網路拍賣詐欺（佯稱先匯│自動櫃員機交易│
│    │      │11時35分許  │          │戶名：李聖文          │款後取貨）            │明細表影本1紙 │
│    │      │            │          │帳號：0000000-0000000 │                      │              │
├──┼───┼──────┼─────┼───────────┼───────────┼───────┤
│ 9  │柯登淵│98年8 月28日│8,000元   │平鎮金陵郵局          │網路拍賣詐欺（佯稱先匯│自動櫃員機交易│
│    │      │14時52分許  │          │戶名：李聖文          │款後取貨）            │明細表影本1紙 │
│    │      │            │          │帳號：0000000-0000000 │                      │              │
├──┼───┼──────┼─────┼───────────┼───────────┼───────┤
│ 10 │湯家良│98年8 月28日│3,200元   │平鎮金陵郵局          │網路拍賣詐欺（佯稱先匯│自動櫃員機交易│
│    │      │21時24分許  │          │戶名：李聖文          │款後取貨）            │明細表影本1紙 │
│    │      │            │          │帳號：0000000-0000000 │                      │              │
├──┼───┼──────┼─────┼───────────┼───────────┼───────┤
│ 11 │沈昌翰│98年8 月29日│9,000元   │平鎮金陵郵局          │網路拍賣詐欺（佯稱先匯│被害人之存摺明│
│    │      │2 時2 分許  │          │戶名：李聖文          │款後取貨）            │細影本1份     │
│    │      │            │          │帳號：0000000-0000000 │                      │              │
├──┼───┼──────┼─────┼───────────┼───────────┼───────┤
│ 12 │侯岳宏│98年8 月30日│4,000元   │平鎮金陵郵局          │網路拍賣詐欺（佯稱先匯│拍賣網頁影本、│
│    │      │17時26分許  │          │戶名：夏淑君          │款後取貨）            │自動櫃員機交易│
│    │      │            │          │帳號：0000000-0000000 │                      │明細表影本各1 │
│    │      │            │          │                      │                      │份            │
├──┼───┼──────┼─────┼───────────┼───────────┼───────┤
│ 13 │周宜芳│98年8 月30日│6,000元   │平鎮金陵郵局          │網路拍賣詐欺（佯稱先匯│拍賣網頁影本、│
│    │      │18時40分許  │          │戶名：夏淑君          │款後取貨）            │自動櫃員機交易│
│    │      │            │          │帳號：0000000-0000000 │                      │明細表影本、被│
│    │      │            │          │                      │                      │害人存摺明細影│
│    │      │            │          │                      │                      │本各1 份      │
├──┼───┼──────┼─────┼───────────┼───────────┼───────┤
│ 14 │謝廣怡│98年8 月30日│14,000元  │平鎮金陵郵局          │網路拍賣詐欺（佯稱先匯│自動櫃員機交易│
│    │      │18時54分許  │          │戶名：夏淑君          │款後取貨）            │明細表影本、被│
│    │      │            │          │帳號：0000000-0000000 │                      │害人存摺明細影│
│    │      │            │          │                      │                      │本各1 份      │
├──┼───┼──────┼─────┼───────────┼───────────┼───────┤
│ 15 │吳明征│98年8 月30日│14,000元  │平鎮金陵郵局          │網路拍賣詐欺（佯稱先匯│被害人存摺明細│
│    │      │18時8分許   │          │戶名：夏淑君          │款後取貨）            │影本1 份      │
│    │      │            │          │帳號：0000000-0000000 │                      │              │
├──┼───┼──────┼─────┼───────────┼───────────┼───────┤
│    │      │98年8月31日 │          │平鎮金陵郵局          │                      │              │
│ 16 │林明芳│            │9349元    │戶名：夏淑君          │ 網路拍賣詐欺（佯稱先 │              │
│    │      │            │          │帳號：0000000-0000000 │ 匯款後取貨）         │ 自動櫃員機交 │
│    │      │            │          │                      │                      │ 明細表影本1  │
│    │      │            │          │                      │                      │ 份           │
├──┼───┼──────┼─────┼───────────┼───────────┼───────┤
│    │      │98年8月28日 │          │平鎮金陵郵局          │                      │ 被害人存摺明 │
│ 17 │范瑾慧│            │9000元    │戶名：李聖文          │  網路拍賣詐欺        │              │
│    │      │            │          │帳號：0000000-0000000 │                      │ 影本1 份     │
└──┴───┴──────┴─────┴───────────┴───────────┴───────┘

司法院資訊處製作；財團法人民間司法改革基金會備份。
